臺灣高等法院刑事判決　　　　　　　　95年度上訴字第4023號
上　訴　人
即　被　告　丁○○
上列上訴人因搶奪案件，不服臺灣桃園地方法院95年度訴字第150
號，中華民國95年9月29日第一審判決（起訴案號：臺灣桃園地
方法院檢察署94年度偵字第18660號），提起上訴，本院判決如
下：
    主  文
原判決撤銷。
丁○○意圖為自己不法之所有，而搶奪他人之動產，累犯，處有
期徒刑玖月。
    事  實
一、丁○○前因違反槍砲彈藥刀械管理條例案件，經臺灣桃園地
    方法院於民國91年1月31日以90年度訴字第1998號判決判處
    有期徒刑1年4月，併科罰金新台幣（下同）60,000元，如易
    服勞役，以900元折算1日確定，於91年7月29日入監執行，
    而易服勞役期間則自93年1月20日起至同年3月25日止，嗣於
    93 年2月5日因縮短刑期假釋出監付保護管束，於93年7月2
    日經縮刑假釋期滿，未經撤銷假釋以已執行完畢論。
二、詎丁○○猶不知悔改，竟基於意圖為自己不法所有之犯意，
    於94年8月28日晚間10時20分許，在桃園縣八德市○○路20
    巷口炸雞排店前，趁乙○○購買雞排，並戴妥安全帽後，準
    備發動其所騎乘之車牌號碼為BYM-262號重型機車時，跳上
    該機車，搶奪該機車及乙○○置放於該機車座墊下之皮包1
    只，內有身分證、2條項鍊金飾、水晶墬子1個及現金約
    2,000元等物得手後，騎乘該機車逃逸。嗣為警於翌日晚間7
    時25分許，在桃園縣八德市○○路20巷35弄內尋獲該機車，
    始循線知悉上情。
三、案經桃園縣政府警察局八德分局報告臺灣桃園地方法院檢察
    署檢察官偵查起訴。
    理  由
壹、證據能力部分：
    證人陳稷榛於警詢、偵查中之陳述，雖屬被告以外之人於審
    判外之言詞陳述，然按「被告以外之人於審判外之陳述，雖
    不符前四條之規定（指刑事訴訟法第159條之1、第159條之2
    、第159條之3、第159條之4等有關傳聞證據之規定），而經
    當事人於審判程序同意作為證據，法院審酌該言詞陳述或書
    面陳述作成時之情況，認為適當者，亦得為證據。」、「
    當事人、代理人或辯護人於法院調查證據時，知有第159條
    第1項不得為證據之情形，而未於言詞辯論終結前聲明異議
    者，視為有前項之同意。」刑事訴訟法第159條之5第1項、
    第2項分別定有明文。本件證人陳稷榛於警詢、偵查中之陳
    述，既未經被告於本院言詞辯論終結前聲明異議，並經本院
    審酌該言詞，認為適當，自均得採為證據。而證人乙○○於
    警詢中之陳述，雖亦屬被告以外之人於審判外之言詞陳述，
    然證人乙○○已於原審審理時，基於證人之地位，經合法具
    結，並在賦予被告對質詰問機會之情形下為證述，其於原審
    審理時所為之證詞與警詢時所為之證述相符（除了於警詢時
    陳稱「案發當時我在失竊處所準備戴安全帽時」，於原審審
    理時更正為「當時已戴安全帽」），故證人乙○○之證詞，
    得採為證據，合先敘明。
貳、認定犯罪事實之證據及理由：
一、訊據被告丁○○否認前開犯行，並辯稱：伊於94年8月28日
    晚間8時許，曾前往桃園縣八德市○○路20巷口內之新同樂
    電玩遊藝場找人，伊於當日晚間10時前即已回到伊位於桃園
    之住所，故伊不可能對乙○○行搶，此外，伊之小學同學中
    有一位名叫乙○○，因為伊之前唸書時常欺負她，故伊懷疑
    證人乙○○係該名小學同學，且以此挾怨報復，又證人陳稷
    榛為伊友人之母親，因證人陳稷榛懷疑伊與該名友人一起在
    施用毒品，故證人陳稷榛才指認伊為本件行搶之人云云。惟
    查：證人乙○○於警詢時證稱：（請詳述案發情形?）案發
    時我在失竊處所準備戴安全帽時（於原審審理中已更正為當
    時已戴妥安全帽，應以原審審理時之證詞為準，附此敘明）
    ，乙名男子突然跳上我的車，就將我的機車BY M-262騎走，
    往八德市○○路朝大溪方向逃逸；（歹徒特徵?）前額為（
    應係「微」之誤載）禿，微胖，年約30多歲，約165至170公
    分，穿藍色T恤，藍色牛仔褲，未戴安全帽等語。核與證人
    即在事發地點賣雞排之老闆娘陳稷榛所述之情節相符，嗣經
    警方提示數張與被告外形相似者之照片供證人乙○○與陳稷
    榛指認後，證人乙○○及陳稷榛旋即確認該名行搶之人為被
    告丁○○。且證人乙○○及陳稷榛於警詢、檢訊時亦分別當
    庭指認被告係搶奪乙○○皮包之人。又證人乙○○於原審審
    理中復證稱：（有看到那個人的臉嗎？）有。他有點禿頭，
    我那時候以為他是40幾歲，因為他有點怪怪的，所以我難免
    多看他一眼，我可以認得他；（後來妳有沒有到派出所指認
    ？）有，我是認人。警察讓他在指認室裡面，我從外面經過
    透過門上的玻璃可以看到裡面的人，當時我有跟警察說那個
    人已經把頭髮剪短，比較整齊，原來他騎走我機車的時候，
    他後面的頭髮比較凌亂等語，核與被告於警詢時陳稱：伊於
    94 年8月29日有剪過頭髮乙節相吻合。至被告雖辯稱證人乙○○似為伊之小學同學，因伊之前唸書時常欺負她，故她此
    次挾怨報復云云。然被告於警詢、偵查中均未為前揭抗辯，
    至本件於95年9月15日原審最後一次審理期日時，因被告否
    認上開犯行，經原審詢問證人乙○○有何理由要誣陷被告時
    ，被告始突然想起乙○○可能為伊之小學同學，並憶及伊欺
    負該名小學同學之過程，被告此舉顯與常理有違。況倘若乙○○果真為被告之小學同學，則其於警詢時指認被告前理應
    會提及此節，然證人乙○○卻係在看過警方提示之數張照片
    後，再憑其之前描述行搶歹徒之印象去指認被告，顯見乙○○絕非以歹徒為其小學同學而指認被告。又被告自陳伊之原
    名為「羅蔡平」，伊係於90年1月4日改名等語，且畢業後與
    小學同學「乙○○」並無聯絡，則不論從被告之外貌或伊現
    有姓名以觀，乙○○均無從知悉其與被告間有小學同窗之情
    誼，足認證人乙○○在警詢及審理中之證述內容確係其親自
    經歷之事發經過，而非如被告所述係在挾怨報復。被告丁○○於本院訊問時陳稱：被害人乙○○和其小學同學同名同姓
    ，所以伊指她是小學同學云云（見本院卷第29頁），益徵被
    告所辯被害人乙○○似為其之小學同學一事，純屬無稽。被
    告另抗辯證人陳稷榛為伊友人之母親，因陳稷榛懷疑伊與該
    名友人一起在施用毒品，故陳稷榛才指認伊為本件行搶之人
    云云。惟倘如被告所述，證人陳稷榛為伊友人之母親，且認
    識被告，則陳稷榛又怎會在警詢時僅就行搶之歹徒為特徵之
    描述，並在警方提出數張照片供其指認後，始能確認被告即
    為行搶之人，而非立即向警方指認歹徒為渠所認識之被告，
    顯見證人陳稷榛在本件事發前對於被告並不熟識，自無刻意
    誣陷被告入罪之理。被告丁○○於本院訊問時，亦答稱伊不
    知伊友人之名字云云（見本院卷第29頁），益證被告所稱陳
    稷榛為伊友人之母親一節，純屬虛構。被告雖又辯稱伊於94
    年8月28日晚間8時許曾至事發地點附近之新同樂電玩遊藝場
    找人，並於當日晚間10時前即已回到伊位於桃園之住所云云
    。然被告自陳伊係一人獨自前往，伊在本件審理過程中亦從
    未聲請原審傳訊該名友人到場，而該名友人既屬被告不在上
    開事發現場之最有利證據，被告竟未聲請該名友人出庭作證
    ，是被告此部分抗辯亦屬無據。被告上訴本院後，經詢以該
    名友人之名字，被告固答復係甲○○，並提供甲○○之住址
    。然被告亦供稱：8月28日晚上約8、9點時到新同樂電玩場
    找甲○○，於10分鐘，伊就離開了等語（見本院卷第29頁）
    ，又稱：8月28日晚上7點多，或8點多，見到甲○○，我跟
    她講話約只有十分鐘而已，就離開了等語（見本院卷第44頁
    背面）。而本件被害人乙○○係於8月28日晚上10時20分許
    ，在桃園縣八德市○○路20巷口被搶，此時距離被告所稱伊
    離開新同樂電玩場之時間（約晚上7、8、或9點），已有1至
    3小時之久，而新同樂電玩場位於搶案現場附近，此為被告
    所自承。因此，被告究竟有無前往遊樂場訪友，與其是否犯
    下本案，二者間並無必然排斥關係，於證人乙○○、陳稷榛
    如此確定之指證下，被告侈言曾於當晚至遊樂場，縱然屬實
    ，亦不足推翻上開2證人證言之證明力，而不足為被告有利
    之認定。至被告丁○○聲請傳訊四維派出所員警李國誌、許
    文強到庭作證。然查該二名員警於搶案發生時，並不在現場
    ，未曾目賭搶案之發生經過，故本院認為無傳訊之必要。綜
    上，被告於94年8月28日晚間10時20分許趁著乙○○購買雞
    排，並戴妥安全帽後，準備發動所騎乘之車牌號碼為BYM-26
    2 號重型機車時，跳上該機車，搶奪該機車及乙○○置放於
    該機車座墊下之皮包1只等等物之事實，足堪認定。被告前
    開所辯，無非卸責之詞，不足採信。本件事證明確，被告犯
    行堪以認定，應予依法論科。
二、按被告行為後，刑法第47條業已於94年1月7日修正，94年2
    月2日公布，並於95年7月1日施行。修正前刑法第47條規定
    ：受有期徒刑之執行完畢，或受無期徒刑或有期徒刑一部之
    執行而赦免後，5年以內再犯有期徒刑以上之罪者，為累犯
    ，加重本刑至2分之1；修正後同法第47條第1項則規定：受
    徒刑之執行完畢，或一部之執行而赦免後，5年以內故意再
    犯有期徒刑以上之罪者，為累犯，加重本刑至2分之1。故有
    期徒刑執行完畢後5年以內再故意犯本件有期徒刑以上之罪
    ，依修正前之刑法第47條，或修正後之刑法第47條第1項，
    均構成累犯，對被告而言並無有利或不利之情形，應逕依刑
    法第47條第1項（原審誤為應適用行為時即修正前刑法第47
    條），論以累犯。核被告丁○○所為，係犯刑法第325條第1
    項之搶奪既遂罪。被告有如事實欄一所載之犯罪科刑、執行
    情形，有本院被告前案紀錄表在卷足參，因被告係於有期徒
    刑執行完畢後5年以內再故意犯本件有期徒刑以上之罪，應
    依刑法第47條第1項，論以累犯，並加重其刑。
三、原審對被告予以論罪科刑，固非無見，惟查本件無足夠之積
    極證據證明被告丁○○有於94年8月28日，在桃園縣八德市
    ○○路○段與義勇街口，搶奪丙○○手提袋1只之犯行（理
    由如後述），原審認被告除本院論罪科刑之犯行外，另尚成
    立上開之搶奪罪，逕以判處被告連續搶奪罪，即有未合。被
    告上訴否認有搶奪被害人乙○○財物之犯行，固無理由（已
    如前述），然被告否認有於94年8月28日，在桃園縣八德市
    ○○路○段與義勇街口，搶奪丙○○手提袋1只之犯行之犯
    行，則為有理由，自應由本院將原判決撤銷改判。爰審酌被
    告不思以己力正當謀生，竟為貪圖不法利益，搶奪他人財物
    ，所為實屬非是，且被告犯罪後猶飾詞卸責，難認有何悔意
    等一切情狀，量處如主文第2項所示之刑。
、不另為無罪之諭知部分：
一、公訴意旨另以被告丁○○基於意圖為自己不法所有之犯意，
    於94年8月28日凌晨１時15分許，在桃園縣八德市○○路○
    段與義勇街口，騎乘車牌號碼不詳之銀色重型機車，未帶安
    全帽，趁著丙○○騎乘機車停等紅綠燈而不及防備之際，徒
    手搶奪其置放於機車腳踏板內之手提袋1只，內有現金600元
    、行動電話1支、機車駕照、身分證、健保卡、台灣銀行金
    融卡及新竹商業銀行信用卡各1張，得手後逃逸，因認被告
    丁○○另涉犯刑法第325條第1項之搶奪罪嫌。
二、按犯罪事實應依證據認定之，無證據不得認定其犯罪事實，
    又不能證明被告犯罪者，應諭知無罪之判決，刑事訴訟法第
    154條第2項、第301條第1項分別定有明文。又按刑事訴訟法
    上所謂認定犯罪事實之證據，係指足以認定被告確有犯罪行
    為之積極證據而言，如未能發現相當證據或證據不足以證明
    ，自不得以推測或擬制之方法，以為裁判之基礎。另認定不
    利於被告之事實，須依積極證據，苟積極證據不足為不利於
    被告事實之認定，即應為有利於被告之認定，更不必有何有
    利之證據。再按認定犯罪事實，所憑之證據，雖不以直接證
    據為限，間接證據亦包括在內，然無論直接或間接證據，其
    為訴訟上之證明，須於通常一般之人均不致於有所懷疑，而
    得確信其為真實之程度者，始得據之為有罪之認定，倘其證
    明尚未達到此一程度，而有合理性懷疑之存在時，即無從為
    有罪之認定（最高法院29年上字第3105號、40年台上字第86
    號、30年上字第816號、76年台上字第4986號判例參照）。
三、公訴人認被告丁○○上開行為涉有刑法第325條第1項之搶奪
    犯行，係以證人即被害人丙○○之指訴，為其論據。訊據被
    告丁○○否認上開搶奪丙○○之犯行，辯稱：伊於94年8月
    27日晚間9時許外出至臺北市內湖區成美橋附近訪友，伊係
    於同年月28日上午才返回伊位於桃園之住所云云。經查：證
    人丙○○於警詢時證稱：（請詳述案發情形？）案發時我駕
    機車在八德市○○路○段與義勇街街口等紅綠燈時，突然乙
    名男子未戴安全帽以徒手方式搶奪我置於機車前踏板上手提
    袋得手逃逸，得手後往義勇街朝忠勇街方向逃逸；（歹徒特
    徵？）年約30多歲，男性，體型中等，前額微禿，身穿白底
    深色橫條紋上衣，作案交通工具為重機車銀色，車號不詳等
    語，嗣經警方提示數張與被告外形相似者之照片供丙○○指
    認後，丙○○旋即確認該名行搶之人為本件被告，且丙○○
    於偵訊時亦當庭指認被告係搶奪其皮包之人等情。另被告雖
    辯稱伊於94年8月27日晚間9時許曾至台北市內湖訪友，於翌
    日上午才回到伊之桃園住所云云。然被告自陳伊係一人獨自
    前往，其在原審審理過程中並未聲請傳訊該名友人到場。被
    告上訴本院後，經詢以該名友人之住址、年籍，被告答稱：
    該名友人名叫黃世雄，但不知其地址及年籍云云（見本院卷
    第29頁）。因此，本院亦無從依職權傳喚證人。至於被告雖
    聲請原審調閱94年8月27日及同年月28日國道一號泰山收費
    站內監控車輛通行之錄影帶以資證明伊當時確有開車至台北
    一事，然伊係於95年2月23日始向原審提出此項調查證據之
    聲請，距本件案發日期已間隔約6個月之久，衡情國道高速
    公路局自不可能將每日監控車輛通行各收費站之錄影帶保留
    至數個月之久，而被告在警詢及偵查中均未就此項證據請求
    調查，可證被告之用意僅係在延滯本件審理之進行。況縱認
    伊所有之車輛於94年8月27日及同年月28日有通行過國道一
    號泰山收費站乙節屬實，然因上開監控錄影帶之用意在於拍
    攝通行車輛之車牌號碼，故囿於上開監控錄影帶拍攝角度之
    緣故，仍無法確認該車之駕駛人是否即為被告，是該監控錄
    影帶亦不足以作為對被告有利或不利之證據，附此敘明。綜
    上，雖證人丙○○與被告間並無怨隙，此為被告所不否認，
    證人丙○○自無誣陷被告於罪之理。且搶犯當時並未戴上安
    全帽，證人丙○○亦可能得就對其行搶者之外貌為詳實描述
    ，是證人丙○○之前開證述似無不可採之情事。另被告辯稱
    伊於94年8月27日晚間9時許曾至台北市內湖訪友，於翌日上
    午才回到伊之桃園住所云云。惟其在原審審理過程中並未聲
    請傳訊該名友人到場，而該名友人既屬被告不在上開事發現
    場之最有利證據，被告竟未聲請該名友人出庭作證，且於本
    院雖已陳稱該名友人之姓名，卻不知該名友人之地址及年籍
    等情，足認被告所辯伊於事發前1日晚間已前往臺北市內湖
    訪友乙節是否實在，尚非無疑。然被害人丙○○於94年8月
    28 日凌晨１時15分許，在桃園縣八德市○○路○段與義勇
    街口被搶之犯罪事實，除被害人丙○○上開指述之證詞外，
    並無其他證據（如贓物、其他目擊證人等證據）可資佐證。
    是故，公訴人所舉上開事證尚未達於通常一般之人均不致有
    所懷疑，得確信其為真實之程度，自不得僅憑證人丙○○之
    證詞而遽認被告確有上開搶奪犯行。此外，復查無其他積極
    證據足認被告確有此部分之搶奪犯行，被告被訴此部分之犯
    行，尚不能證明犯罪，然公訴人認此部分與前開論罪部分，
    有連續犯之裁判上一罪關係，爰不另為無罪之諭知。
據上論斷，應依刑事訴訟法第369條第1項前段、第364條、第299
條第1項前段，刑法第325條第1項、第47條第1項，判決如主文。
本案經檢察官呂文忠到庭執行職務。
中　　華　　民　　國　　96　　年　　3 　　月　　16　　日
　　　　　　　　　刑事第十四庭審判長法　官    陳志洋
　　　　　　　　　　　　　　　　　  法　官    林秀鳳
　　　　　　　　　　　　　　　　　  法　官    沈宜生
以上正本證明與原本無異。
如不服本判決，應於收受送達後十日內向本院提出上訴書狀，其
未敘述上訴之理由者並得於提起上訴後十日內向本院補提理由書
（均須按他造當事人之人數附繕本）。
                                    書記官    陳雅加
中　　華　　民　　國　　96　　年　　3 　　月　　19　　日
附錄：本案論罪科刑法條全文
中華民國刑法第325條第1項
意圖為自己或第三人不法之所有，而搶奪他人之動產者，處6 月
以上5 年以下有期徒刑。
